臺灣高等法院臺中分院刑事判決　　 94年度上更(一)字第188號
上　訴　人
即　被　告　甲○○
　　　　　　　　　　　(
右上訴人被告違反毒品危害防制條例案件，不服臺灣臺中地方法
院九十三年訴字第二八四八號，中華民國九十三年十二月二十四
日第一審判決（起訴案號：臺灣臺中地方法院檢察署九十三年度
毒偵字第四二二七號），提起上訴，經最高法院第一次發回更審
，本院判決如左：
    主  文
原判決關於被告施用第一級毒品毒品部分撤銷。
甲○○持有第一級毒品，累犯，處有期徒刑參月，如易科罰金，
以參佰元折算壹日。扣案之海洛因壹包（淨重○‧○九公克，空
包裝重○‧二一公克）沒收銷燬之。
    事  實
一、甲○○於民國（下同）八十八年間，因施用第二級毒品安非
    他命，經裁定送觀察勒戒後，因無繼續施用毒品傾向，由臺
    灣臺中地方法院檢察署檢察官以八十八年偵字第一二三八九
    號為不起訴處分，又於八十九年間，因施用第二級毒品，經
    法院裁定令入戒治處所施以強制戒治，於九十年八月二十八
    日戒治期滿釋放，施用第二級毒品犯行，經臺灣新竹地方法
    院以八十九年度竹簡字第四九九號判決處有期徒刑五月並確
    定，於九十一年三月二十六日執行完畢，猶不知悔改，於九
    十三年十月十八日二十二時許，因持有第一級毒品海洛因一
    包（淨重○‧○九公克，空包裝重○‧二一公克），經警在
    臺中市○區○○路與平等街口查獲。
二、案經臺中市警察局第二分局報請臺灣臺中地方法院檢察署檢
    察官偵查起訴。
    理  由
一、訊據上訴人即被告（下稱被告）甲○○，對於右揭時、地因
    持有上開白色粉末經警查獲之事實坦承不諱，又扣案之白粉
    一包，經送法務部調查局鑑驗結果，確含第一級毒品海洛因
    成分，淨重０‧０九公克，空包裝重０‧二一公克，有法務
    部調查局鑑定通知書一份附卷可參（參見原審卷四六頁），
    並有查獲照片三張、扣押物品清單一份附卷可稽。被告雖辯
    稱：上開粉末係友人出外時所交付，伊不知為毒品云云，然
    查：I被告自八十八年間開始，即因多次施用毒品行為，經
    法院分別為刑罰之諭知及交付觀察勒戒及強制戒治之裁定，
    有被告前案紀錄表附卷可考，是其對毒品之外觀及態樣顯非
    處於無知之狀態甚明。II依被告於本院審理及警訊時之供述
    及偵查卷附現場相片，上開海洛因係以透明塑膠袋包裝，藏
    放於香煙盒內，是被告所辯，不知係海洛因云云難以採信。
    本件事證明確，被告犯行堪以認定。
二、核被告所為，係犯毒品危害防制條例第十一條第一項持有第
    一級毒品罪。被告曾於八十九年間犯施用毒品罪，經臺灣新
    竹地方法院於八十九年九月二十六日判處有期徒刑五月確定
    ，於九十一年三月二十六日執行完畢，有臺灣高等法院被告
    全國前案紀錄表及臺灣臺中地方法院檢察署刑案資料查註紀
    錄表附卷可憑，其於有期徒刑執行完畢後，五年以內再犯
    本件有期徒刑以上之罪，核為累犯，應依刑法第四十七條之
    規定加重其刑。原審予以論罪科刑固非無見，惟原判決誤認
    被告係犯施用第一級毒品犯行尚有未洽（詳見後述）。被告
    上訴意旨否認犯罪固不足取，惟原判決既有上開可議之處即
    屬無可維持，自應就此部分撤銷改判。爰審酌被告有多次施
    用毒品前科，仍不知警惕再為本件犯行，其犯罪之動機、目
    的、手段、生活狀況、智識程度、犯罪所生之損害及犯罪後
    態度等一切情狀，量處如主文第二項所示之刑。扣案之第一
    級毒品海洛因一包（淨重○‧○九公克，空包裝重○‧二一
    公克），係毒品危害防制條例第二條第二項第一款所定之第
    一級毒品，為違禁物，應依同條例第十八條第一項前段之規
    定，沒收銷燬之。
三、公訴意旨略以：被告基於概括之犯意，自九十三年十月某日
    起至同年十月十一日止，連續在台中市之公園廁所內，以將
    海洛因放入香菸之方式，施用第一級毒品海洛因，因認被告
    涉有毒品危害防制條例第十條第一項之施用第一級毒品犯行
    等情。按事實之認定，應憑證據，如未能發現確實之證據，
    或證據不足以證明，自不能以推測或擬制之方法，以為裁判
    基礎；再犯罪事實所憑之證據，雖不以直接證據為限，間接
    證據亦包括在內，然無論直接或間接證據，其為訴訟上之證
    明，須於通常一般人均不致有所懷疑而得確信為真實之程度
    ，始得據為有罪之認定，倘其證明尚未達此程度而尚有合理
    之懷疑存在時，本諸無罪推定之原則，自應為被告無罪之諭
    知；又被告否認犯罪事實所持辯解縱使不能成立，除非有確
    實證據足以證明對於被告犯罪已無合理之懷疑外，不能遽為
    有罪之認定，刑事訴訟法規定被告有緘默權，被告基於「不
    自證己罪原則」，既無供述之義務，亦無真實陳述之義務，
    同時亦不負自證清白之責任，不能因被告未能提出證據資料
    證明其無罪，即認定其有罪；至法院審理刑事案件，檢察官
    對於控訴被告犯罪事實的證明責任，自包括提出證據的責任
    與使審理事實之法院相信被告有犯罪事實的心證責任，必須
    使法院無合理之懷疑，始得認定被告有罪。復按：供述證據
    之得為證據，乃以具有真實性為前提，其中自白之所以具有
    高度證據價值，自亦以真實之自白為前提，因此，被告之自
    白，不特須出於任意性，以保障被告之人權，並須有補強證
    據，以擔保自白之真實性；刑事訴訟法第一百五十六條第二
    項規定：「被告之自白，不得作為有罪判決之唯一證據，仍
    應調查其他必要之證據，以察其是否與事實相符」，旨在發
    見實體之真實，為公平之裁判（最高法院九十四年度台上字
    第二五０八號判決參照）。查：(一)被告雖曾於原審及本院前
    審自白其於上開期間有多次施用毒品海洛因犯行，然其嗣後
    於上訴最高法院及本院審理時，翻異前詞，辯稱：其不知所
    持有者係毒品海洛因且未施用毒品海洛因等語。(二)縱被告前
    於原審及本院前審時曾為上開不利於已之自白，然被告於九
    十三年十月十八日被查獲持有海洛因一包，其尿液檢驗結果
    ，呈陰性反應，有詮昕科技股份有限公司之濫用藥物尿液檢
    驗報告附卷可稽，既無從自其尿液驗出上訴人有施用第一級
    毒品海洛因，在證據法則上亦難僅因其於九十三年十月十八
    日被查獲持有海洛因一包，即得據以認定被告自九十三年八
    月底至同年十月十一日，有多次施用海洛因一次之自白與事
    實相符。此外，復查無積極證據證明被告確有多次施用海洛
    因犯行，惟檢察官就此部分與前開有罪部分，既依實質上一
    罪及裁判上一罪起訴，不另為無罪諭知。
四、據上論結，應依刑事訴訟法第三百六十九條第一項前段、第
    三百六十四條、第二百九十九條第一項前段，毒品危害防制
    條例第十一條第一項、第十八條第一項前段，刑法第十一條
    、第四十七條，罰金罰鍰提高標準條例第一條前段，判決如
    主文。
本案經檢察官乙○○到庭執行職務。
中　　華　　民　　國　　94　　年　　6　　月　　29　　日
                刑事第四庭  審判長法　官　洪　耀　宗
                                  法　官　江　德　千
                                  法　官　劉　登　俊
上列正本證明與原本無異。
被告不得上訴，檢察官得上訴。
如不服本判決應於收受送達後十日內向本院提出上訴書狀，其未
敘述上訴之理由者並得於提起上訴後十日內向本院補提理由書（
均須按他造當事人之人數附繕本）。
                                  書記官　鄧　智　惠
中　　華　　民　　國　　94　　年　　6 　　月　　29　　日
                                                      Ｉ
